【裁判字號】    89,易,165
【裁判日期】    890623
【裁判案由】    違反水利法
【裁判全文】
臺灣臺中地方法院刑事判決                          八十九年度易字第一六五號
    公  訴  人  台灣台中地方法院檢察署檢察官
    被      告  甲○○
    被      告  丙○○
    右  一  人
    選任辯護人  劉佳田
右列被告因違反水利法案件，經檢察官提起公訴（八十八年度偵字第二四三二七、二
四三二八號），本院判決如左：
    主  文
甲○○、丙○○共同在行水區內堆置砂石，致生公共危險，各處有期徒刑拾月。
    事  實
一、丙○○、甲○○係夫妻，其中丙○○前曾於民國八十二年間因違反水利法案件，
    經本院判處有期徒刑一年六月，緩刑五年，上訴後，經臺灣高等法院臺中分院駁
    回上訴確定，而甲○○前曾於八十六年間因違反水利法案件，經臺灣高等法院臺
    中分院判處有期徒刑七月，緩刑四年確定，緩刑期內均猶不知悔改，復繼續共同
    經營精武砂石行，明知未經主管機關許可，不得於行水區內堆置砂石，竟共同基
    於意圖為自己不法利益之犯意聯絡，為將渠等先前堆置之砂石出售獲利，枉顧危
    及他人生命財產安全，而在如附圖所示台中縣太平市○○段第二六三之六地號（
    下稱系爭地號）之行水區內，將製造之級配砂石擅自堆置在該系爭地號之行水區
    內，致生妨害水流及影響河防安全之公共危險。嗣於八十八年一月三十日經人告
    發後，派警至現場履勘屬實，始悉上情。
二、案經臺灣臺中地方法院檢察署檢察官自動檢舉偵查起訴。
    理  由
一、訊據被告甲○○、丙○○二人固坦承經營精武砂石行及經警在台中縣太平市○○
    段第二六三之六地號行水區內查獲砂石之事實，惟矢口否認有何違反水利法之犯
    行，被告丙○○辯稱：查獲之砂石是伊之前因違反水利法案件被判刑前堆放的，
    因數量太多，無法一次清除，前案判決後就沒有再堆置砂石在上開行水區內云云
    ，被告甲○○則辯稱：工作都是丙○○在做，伊負責帶小孩及老人而已云云。經
    查，系爭台中縣太平市○○段第二六三之六地號土地確屬行水區，有經濟部水利
    處第三河川局八十九年四月十八日經（八九）水利三管字第Ｚ○○○○○○○○
    ○號函可憑，而本件經警查獲之砂石及加工後之級配砂石確係堆放在系爭行水區
    及跨越附近地號土地，並有堆放加工後之碎石級配新石堆之事實，此有警員查獲
    當時現場拍攝之照片附卷可稽（見八十八年度他字第二０九號偵查卷第六頁以下
    ），並經本院勘驗現場屬實，有勘驗筆錄、台中縣太平地政事務所土地複丈成果
    圖附卷可按，而證人即查獲之警員林金童、柯水發於偵查中業已證稱：他們（指
    被告二人）當時仍繼續運作，並非純粹舊有砂石堆，他們碎石機當場也在運作，
    也留有新的碎石級配石堆，舊有砂石會長有草，現均沒有發現此現象，而當時砂
    石有很多堆，且有繼續運作，堆得很高，被告二人堆置砂石被判過刑，且縣政府
    要求清除砂石堆，也沒有清除，甚至有堆置新的碎石級配，．．．，砂石堆不可
    能長樹，且我們去看，看到他們碎煉砂石廠所堆置石堆沒有長樹及雜草，只有要
    進去他們砂石廠旁有長樹及雜草等語（見同上偵查卷第四十八頁背面以下），參
    以被告二人亦不否認有在上址利用先前留下之砂石加以碾碎而提煉為級配砂石等
    情（見同上偵查卷第四十九頁正面），且被告二人在系爭地號行水區內堆置砂石
    ，顯足以影響水流，已生公共危險等情，亦據證人即經濟部水利處第三河川局人
    員閔慶恩、乙○○於本院審理中結證屬實（見本院八十九年三月三十一日訊問筆
    錄），是被告二人之行為，顯已違反水利法之規定；被告甲○○雖辯以：均是丙
    ○○在做云云，惟其於本院審理中業已供稱：我只是幫他（指被告丙○○）巡看
    一下而已（見本院八十九年一月二十一日訊問筆錄），是被告甲○○與丙○○間
    就上開製造級配砂石而擅自堆置於系爭地號行水區內之行為，顯有犯意聯絡甚明
    ，被告二人所辯，顯係卸責之詞，均無足採。事證明確，被告二人犯行均堪認定
    。至證人閔慶恩、邱金國於本院審理中雖證述：砂石是以前堆放未清除完畢，並
    未看到水池，也沒有看到被告清洗砂石云云，惟被告二人既不否認有利用先前留
    下之砂石碾碎而製造級配砂石堆放於上開行水區內（此亦有本院勘驗經太平地政
    事務所製作之複丈成果圖可稽），是該二證人之證詞，無礙於被告二人犯行之成
    立，附此敘明。
二、被告二人未經主管機關許可，在行水區內堆置砂石，並致生公共危險，核其所為
    ，均係違反水利法第七十八條第一項第三款之規定，應依據同法第九十二條之一
    第一項後段處罰之。被告二人就上開犯行有犯意之聯絡及行為之分擔，均為共同
    正犯。爰審酌被告二人前有違反水利法前科，有臺灣臺中地方法院檢察署刑案資
    料查註紀錄表可按，其二人犯罪之動機、方法，貪圖個人之利益，而繼續在上址
    粹煉級配砂石出售獲利，無視法令之約制，更枉顧他人生命財產之安全，圖利自
    行，惟事後已在清理中，及犯後態度等一切情狀，分別量處如主文所示之刑，以
    資懲警。
據上論斷，應依刑事訴訟法第二百九十九條第一項前段，水利法第九十二條之一第一
項後段，刑法第十一條前段、第二十八條，判決如主文。
本案經檢察官楊朝嘉到庭執行職務
中      華      民      國      八十九      年      六    月    二十三  日
                                    臺灣臺中地方法院刑事第四庭
                                        法  官  卓  進  仕
右正本證明與原本無異。
如不服本判決，應於判決送達後十日內向本院提出上訴狀，上訴於臺灣高等法院臺中
分院（須附繕本）。
                                        書記官
中      華      民      國      八十九      年      六    月    二十六  日
附錄本判決論罪科刑之法條：
水利法第七十八條第一項第三款
主管機關為保護水道，應禁止左列事項：
三、在行水區內擅採砂石、堆置砂石或傾倒廢土。
水利法第九十二條之一第一項
違反第七十八條第一項各款情形之一者，除通知限期回復原狀、清除或廢止違禁設施
外，處六千元以上三萬元以下罰鍰；因而損害他人權益者，處三年以下有期徒刑、拘
役或科或併科四千元以上二萬元以下罰金；致生公共危險者，處五年以下有期徒刑，
得併科六千元以上三萬元以下罰金。


司法院資訊處製作；財團法人民間司法改革基金會備份。
